【裁判字號】    99,監,196
【裁判日期】    990923
【裁判案由】    選任受監護人特別代理人
【裁判全文】
臺灣士林地方法院民事裁定               99年度監字第196號
聲  請  人  甲○○
上列聲請人聲請選任特別代理人事件，本院裁定如下：
    主  文
選任乙○（女，民國○○年○○月○○日生，身分證統一編號：Ｚ00000
0000號）於沈寰鵬（男，民國○ 年○ 月○○日生，身分證統一編號
：Ｚ000000000號）辦理被繼承人龔燕孫之遺產分割事宜時，為沈
寰鵬之特別代理人。
聲請程序費用由聲請人負擔。
    理  由
一、按監護人於監護權限內，為受監護人之法定代理人。監護人
    之行為與受監護人之利益相反或依法不得代理時，法院得因
    監護人、受監護人、主管機關、社會福利機構或其他利害關
    係人之聲請或依職權，為受監護人選任特別代理人。民法第
    1098條第1 、2 項定有明文。次按民法總則中華民國97年5
    月2 日修正之條文施行前，已為禁治產宣告者，視為已為監
    護宣告，並於修正施行後，適用修正後之規定；民法規定之
    禁治產或禁治產人，自修正施行後，一律改稱為監護或受監
    護宣告之人；施行前所設置之監護人，於修正施行後，適用
    修正後之規定；修正之民法總則第14條至第15條之2 及民法
    親屬編第四章之規定，自公布後1 年6 個月施行。民法總則
    施行法第4 條第2 項、第4 條之1 、第4 條之2 、民法親屬
    編施行法第14條之2 、第14條之3 定有明文。又民法第1098
    條第2 項所定「依法不得代理」係採廣義解釋，包括民法第
    106 條禁止自己代理或雙方代理之情形，以及其他一切因利
    益衝突，法律上禁止代理之情形而言。
二、本件聲請意旨略以：聲請人係受監護宣告人沈寰鵬之長子，
    受監護宣告人前經鈞院宣告為禁治產人，並以其女沈燕為其
    監護人。受監護宣告人之父母均已歿，因辦理受監護宣告人
    配偶龔燕孫之遺產繼承登記，聲請人及長女沈燕之行為與受
    監護人相反，依法不得代理，爰聲請選任乙○為受監護宣告
    人之特別代理人，以利日後代為處理其配偶龔燕孫之遺產繼
    承登記事宜等語。
三、經查，聲請人主張之上開事實，已據聲請人提出戶籍謄本、
    除戶謄本、身分證影本、本院98年度禁字第184 號民事裁定
    影本等件為證，堪認為真實。又受監護宣告人之女沈燕既為
    受監護宣告人沈寰鵬之法定代理人，亦同時為被繼承人龔燕
    孫之繼承人，則關於被繼承人龔燕孫之遺產分割事宜，沈燕
    如擔任受監護宣告人沈寰鵬之代理人，將造成自己代理之情
    形，此時即屬監護人與受監護宣告人間利益相反之事項，依
    法不得代理，自有為受監護宣告人選任特別代理人之必要，
    故聲請人聲請為受監護宣告人沈寰鵬選任特別代理人，於法
    有據，應予准許。
四、本院考量受監護宣告人沈寰鵬與其女即監護人沈燕，於上揭
    事件中彼此利害相反，不宜擔任其代理人，而乙○為受監護
    宣告人之親屬，且已到庭陳明表示就上開事件願意擔任受監
    護宣告人之特別代理人（見本院99年9 月6 日非訟事件筆錄
    ），因認由乙○任沈寰鵬之特別代理人為適當。
五、次按監護人應以善良管理人之注意，執行監護職務。又監護
    人於執行監護職務時，因故意或過失，致生損害於受監護人
    者，應負賠償之責。民法第1100條、第1109條第1 項分別定
    有明文。本件本院所選受監護宣告人沈寰鵬之特別代理人乙
    ○，就其任特別代理人所應處理之特定事項，亦為受監護宣
    告人沈寰鵬之法定代理人，則依前揭規定，自應以善良管理
    人之注意，執行特別代理人職務，否則應負損害賠償責任，
    是特別代理人乙○自應就其所代理之遺產分割事宜，為受監
    護宣告人謀求公平與最佳利益，否則如因故意或過失，致生
    損害於受監護宣告人時，即應負賠償之責，併予敘明。
六、依非訟事件法第21條第1 項，裁定如主文。
中    華    民    國    99    年    9     月    23    日
                  家事庭  法  官  李昆霖
以上正本證明與原本無異。
如對本裁定抗告，應於裁定送達後10日內向本院提出抗告狀。
中    華    民    國    99    年    9     月    23    日
                          書記官  陳雪麗

司法院資訊處製作；財團法人民間司法改革基金會備份。
